【裁判字號】    97,財管,41
【裁判日期】    970523
【裁判案由】    指定遺產管理人
【裁判全文】
臺灣彰化地方法院民事裁定     97年度財管字第41號
聲  請  人  丙○○
送達代收人  甲○○
關係人      財政部國有財產局台灣中區辦事處彰化分處
上列聲請人聲請指定被繼承人乙○遺產管理人事件，本院裁定如
下：
    主      文
指定財政部國有財產局台灣中區辦事處彰化分處為被繼承人乙○
（男，國民身分證統一編號：NC0000000號，生前住彰化縣鹿港
鎮○○里○○路53號，於民國09年10月22日死亡）之遺產管理人
。
准對被繼承人乙○之繼承人為承認繼承之公示催告。
被繼承人乙○之繼承人，應自前項公示催告最後登載新聞紙之日
起，壹年內承認繼承，上述期限屆滿，無繼承人承認繼承時，被
繼承人乙○之遺產，於清償債權並交付遺贈物後，如有剩餘即歸
屬國庫。
聲請程序費用由被繼承人乙○之遺產負擔。
    理      由
一、按繼承開始時，繼承人有無不明，而無親屬會議或親屬會議
    未於1個月內選定遺產管理人者，利害關係人得聲請法院選
    任遺產管理人，並由法院依公示催告程序，定6個月以上之
    期限，公告繼承人，命其於期限內承認繼承，民法第1177條
    、第1178條第1項、第2項規定甚明。
二、本件聲請意旨略以：相對人即被繼承人乙○就坐落彰化縣鹿
    港鎮○○段第467 地號建、面積120.96平方公尺土地，與聲
    請人丙○○為共有人，應有部分各二分之一，惟被繼承人乙
    ○於大正9年（民國9年）10月死亡絕戶（無嗣），且被繼承
    人之配偶蔡英亦於明治45年02月27日死亡，又無親屬在台灣
    ，其遺產均無人繼承，致聲請人對上開遺產無法行使權利，
    為確保聲請人之權利，懇請鈞院准予指定國有財產局為遺產
    管理人等語。
三、經查聲請人主張之事實，業據提出土地謄本及戶籍謄本各乙
    份為證，自堪信為真實。又被繼承人之遺產，迄無人繼承，
    如經相當期間，仍無人繼承，依法歸屬於國家所有，且國家
    設置國有財產局，負責全國國土或財產之管理之事務，乃不
    僅是權利，亦是義務，參以財政部國有財產局為國家機關，
    應依法行使權利並負擔義務，並不能純以利益為唯一考慮因
    素，此有高等法院台中分院94年度家抗第55號判決可資參見
    ，從而本院認為指定財政部國有財產局台灣中區辦事處彰化
    分處為被繼承人乙○之遺產管理人應為適當，並依法為承認
    繼承之公示催告，爰裁定如主文所示。
五、依非訟事件法第157條裁定如主文。
中    華    民    國    97    年    5    月    23    日
                    家事法庭  法  官     洪志賢
以上正本係照原本作成。
如對本裁定抗告，須於裁定送達後10日內向本院提出抗告狀。
中    華    民    國    97    年    5    月    23    日
                              書記官     謝鈴玉


司法院資訊處製作；財團法人民間司法改革基金會備份。
